【裁判字號】    95,訴,1772
【裁判日期】    951229
【裁判案由】    毒品危害防制條例
【裁判全文】
臺灣彰化地方法院刑事判決              95年度訴字第1772號
公  訴  人  臺灣彰化地方法院檢察署檢察官
被      告  甲○○
                    （現因另案在台灣彰化監獄彰化分監執行
上列被告因毒品危害防制條例案件，經檢察官提起公訴（95年度
毒偵字第3596號），於本院準備程序中，被告就被訴事實為有罪
之陳述，經告知簡式審判程序之旨，並聽取當事人之意見後，認
宜以獨任進行簡式審判程序，而裁定進行簡式審判程序審理，判
決如下：
    主  文
甲○○施用第一級毒品，累犯，處有期徒刑捌月。
    事  實
一、甲○○前於民國93年間因施用毒品案件，經本院於93年5 月
    27日以93年度訴字第391 號刑事判決判處有期徒刑10月確定
    ；再因施用第1 級毒品案件，經臺灣雲林地方法院於93年10
    月26日以93年度訴字第564 號判決有期徒刑11月確定，2 案
    接續執行，於94年9 月16日假釋出監付保護管束，刑期至95
    年4 月13日期滿未經撤銷，以已執行完畢論。又其前於90年
    間因施用毒品案件，經依台灣基隆地方法院90年度毒聲字第
    197 號裁定送觀察、勒戒後，認無繼續施用毒品之傾向，於
    90年2 月22日執行完畢釋放。詎仍不知悔改，明知海洛因業
    經公告為毒品危害防制條例第2 條第2 項所列之第1 級毒品
    ，不得非法持有、施用，竟基於施用第1 級毒品海洛因之犯
    意，於95年7 月21日上午10時許，在彰化縣彰化市○○路「
    明星電子遊藝場」之男廁所內，以將海洛因粉末摻水混合，
    再以注射針筒注射靜脈之方式，施用第1 級毒品海洛因1 次
    。嗣於於同年月22日上午9 時15分許，在彰化縣彰化市○○
    路○ 段190 巷處，因其為毒品列管人口而予以採尿送驗結果
    呈嗎啡陽性反應，始知悉上情。
二、案經彰化縣警察局彰化分局報請臺灣彰化地方法院檢察署檢
    察官偵查起訴。
    理  由
一、本件被告所犯係死刑、無期徒刑、最輕本刑為3 年以上有期
    徒刑以外之罪，其於準備程序就前揭被訴事實為有罪之陳述
    ，經受命法官告知簡式審判程序之旨，並聽取其與公訴人之
    意見後，本院認無不得或不宜改依簡式審判程序進行之處，
    爰依刑事訴訟法第273 條之1 第1 項、第284 條之1 ，裁定
    本案由受命法官獨任進行簡式審判程序，合先敘明。
二、上揭犯罪事實，迭據被告於警、偵訊及本院審理時（參見本
    院95年12月19日審判筆錄）坦承不諱，且其於95年7月22日
    為警查獲所採驗之尿液，經臺灣彰化地方法院檢察署委託警
    方送請詮昕科技股份有限公司檢驗結果，呈嗎啡陽性反應，
    有該公司95年8月4日編號00000000號濫用藥物尿液檢驗報告
    、委託驗尿代號與真實姓名對照認證單各1紙附卷可稽。參
    諸醫學臨床實驗及根據英國藥學會出版之文獻Isolation
    and Identificatio n of Drugs乙書第293頁載：海洛因經
    注射入人體後，在體內迅速水解成6-Monoacety I morphine
    ，再緩緩繼續水解成嗎啡，然後再循嗎啡之代謝方式排出，
    同書第431頁至第432頁並載有：嗎啡經注射入人體後，約50
    ％以上於8小時內自尿中排出，至24小時排出約90％，但48
    小時後仍有微量可檢出等語。此外，按通常健康成人一次注
    射嗎啡15公絲，而以現行採用蟻醛酸試液及鉬鋑銨酸試液檢
    檢驗其尿液時，注射後8小時內所排尿液易於檢出；8小時至
    24 小時，視其取尿時間及尿量多寡，可能檢出；至24小時
    以後所排之尿液，用上述方法已難檢出，亦據行政院衛生署
    藥物食品檢驗局73年11月30日（73）藥檢壹字第030221號函
    釋明確。是依上開說明，佐以被告前揭濫用藥物尿液檢驗報
    告，足徵被告前開施用第1級毒品海洛因之自白核與事實相
    符，堪可採為論罪科刑之依據。
三、按犯毒品危害防制條例第10條施用第1 、2 級毒品之罪者，
    檢察官應先聲請法院裁定將被告令送勒戒處所觀察、勒戒，
    經觀察、勒戒後，認有繼續施用毒品傾向者，應由檢察官裁
    定聲請法院裁定令入戒治處所施以強制戒治，且經強制戒治
    執行完畢釋放後，5 年內再犯第10條之罪，檢察官應依一般
    刑事訴訟程序予以起訴論罪科刑，此觀諸毒品危害防制條例
    第20條第1 項、第2 項、第23條第2 項前段規定自明。次按
    修正毒品危害防制條例就施用毒品者，僅於「初犯」及「5
    年後再犯」二種情形，有其追訴條件之限制，即須於初犯經
    觀察、勒戒或強制戒治釋放後，5 年內均無施用毒品之行為
    ，始能認其前所實施之觀察、勒戒或強制戒治已足遮斷毒癮
    ，而得於5 年後再犯時，再予適用初犯之規定，重行觀察、
    勒戒等程序；倘5 年內已經再犯，被依法追訴處罰，縱其第
    3 次（或第3 次以上）施用毒品之時間在初犯釋放5 年以後
    ，即與「5 年後再犯」之情形有別，且因已於「5 年內再犯
    」，顯見其再犯率甚高，原實施觀察、勒戒或強制戒治，已
    無法收其實效，而無5 年戒斷期之存在，自無再經觀察、勒
    戒及強制戒治之必要，應由檢察官逕行起訴（最高法院95年
    度台非字第59號判決、95年度台非字第65號判決及95年度第
    7 次刑事庭會議決定足資參照）。查被告前於90年間因施用
    毒品案件，經依台灣基隆地方法院90年度毒聲字第197 號裁
    定送觀察、勒戒後，認無繼續施用毒品之傾向，於90年2 月
    22日執行完畢釋放，復於前開觀察、勒戒執行完畢釋放後5
    年內之93年間，因違反毒品危害防制條例案件，經本院於93
    年5 月27日以93年度訴字第391 號判處有期徒刑10月確定，
    揆諸前開最高法院判決，因被告在90年2 月22日後之5 年內
    ，業有施用毒品之行為，則本次被告於95年7 月間再次施用
    毒品，即與5 年後再犯之情形有別，自應逕行起訴。
四、按海洛因為毒品危害防制條例第2 條第2 項第1 款所明定之
    第1 級毒品。是核被告所為，係犯同條例第10條第1 項之施
    用第1 級毒品罪。被告持有第1 級毒品海洛因並進而施用，
    其持有之低度行為應為施用之高度行為所吸收，不另論罪。
    再查被告前於93年間因施用毒品案件，經本院於93年5 月27
    日以93年度訴字第391 號刑事判決判處有期徒刑10月確定；
    再因施用第1級毒品案件，經臺灣雲林地方法院於93年10月
    26日以93年度訴字第564號判決有期徒刑11月確定，2案接續
    執行，於94年9月16日假釋出監付保護管束，刑期至95 年4
    月13日期滿未經撤銷，以已執行完畢論等情，此有臺灣彰化
    地方法院檢察署刑案資料查註紀錄表及臺灣高等法院被告前
    案紀錄表各1份在卷可憑，其於前開有期徒刑執行完畢後，5
    年內故意再犯本件最重本刑為有期徒刑以上之罪，為累犯，
    應依刑法第47條第1項之規定，加重其刑。爰審酌被告前有
    施用毒品之不良素行，歷經觀察、勒戒後，仍未能徹底戒絕
    毒品，顯見意志不堅，且有失政府制定毒品危害防制條例之
    立法美意，本不宜寬貸，惟念其施用毒品乃自戕一己之身體
    健康，尚未害及他人，且犯後坦承犯行等一切情狀，量處如
    主文所示之刑。
五、公訴意旨另略以：被告基於施用第1 級毒品海洛因之包括一
    罪犯意，自95年7 月間某日起至同年月21日上午10時許前某
    時止（不含95年7 月21日上午10時許施用之1 次），在彰化
    縣彰化市○○路明星電子遊藝場之男廁所內等處，施用海洛
    因多次，因認被告此部分之行為亦涉有毒品危害防制條例第
    10條第1 項之施用第1 級毒品罪嫌。惟按犯罪事實應依證據
    認定之，無證據不得認定犯罪事實，刑事訴訟法第154 條第
    2 項定有明文；復按被告之自白，不得作為有罪判決之唯一
    證據，仍應調查其他必要之證據，以察其是否與事實相符，
    刑事訴訟法第156 條第2 項亦定有明文。公訴人認被告涉有
    此部分之犯行，無非係以被告之惟一自白為其論據。然查，
    被告固於警詢時坦認有上開施用海洛因之行為，並於偵查時
    供稱：伊自95年7 月間起至同年7 月22日至警局採尿前，均
    有施用海洛因，平均每星期施用1 次等語。惟按94年2 月2
    日修正公布之刑法，已自95年7 月1 日起生效施行，修正後
    刑法已廢除連續犯之規定，連續數行為而犯同一之罪名，均
    在新法施行前者，新法施行後，應依刑法第2 條第1 項之規
    定，適用最有利於行為人之法律；部分之數行為，發生在新
    法施行前者，新法施行後，該部分適用最有利於行為人之法
    律，若其中部分之一行為或數行為，發生在新法施行後者，
    該部分不能論以連續犯（最高法院95年第8 次刑事庭會議決
    議意旨參照）；又查海洛因屬中樞神經抑制劑，甲基安非他
    命則屬興奮劑，使用者固會對其產生生理及心理之依賴性，
    惟施用者是否因而對上開毒品習慣成癮，仍應視施用者之施
    用劑量、施用頻率及個人耐藥性等因素而定。本件被告固供
    稱有反覆施用之情形，然其是否業已施用毒品成癮或有施用
    毒品之習慣，卷內並無相關資料足以佐證，是尚難認被告經
    本案判決有罪之95年7 月21日上午10時許，施用海洛因1 次
    ，與被告自白另有自95年7 月某日某時起至95年7 月22日採
    尿前某時許止（不含95年7 月21日上午10時許施用之1 次）
    ，施用第1 級毒品海洛因之犯行間，有何包括一罪或修正前
    刑法所定之連續犯之裁判上一罪關係；且本案為警查獲時，
    當場亦查無任何其他之積極證據足以佐證被告此部分之自白
    與事實相符，從而依前開刑事訴訟法所定之證據法則，是尚
    難逕單以被告之唯一自白，即認定被告確有自95年7 月間某
    日起多次施用第一級毒品海洛因之犯行。此外，復查無其他
    積極之證據足認被告有何此部分之犯行，惟公訴人認該部分
    與前開被告經判決有罪之施用海洛因1 次之犯行間，具有包
    括一罪之集合犯關係，爰不另為無罪之諭知，附此敘明。
六、另臺灣彰化地方法院檢察署95年度毒偵字第4069、4268、43
    51、4730、4924號移送併辦意旨略以：被告先後於95年9月
    中旬某日起至同年10月23日下午某時許止，在彰化縣秀水鄉
    鶴鳴村仁義巷6 之1 號住所及彰化縣鹿港鎮溝皂巷土地公廟
    等處，以將海洛因粉末摻水，再以針筒注射之方式，施用第
    1 級毒品海洛因多次，嗣為警先後於同年10月4 日下午1 時
    30 分 許、同年月17日下午10時40分許、同年月19日下午5
    時50分許及同年月24日下午7 時32分許查獲，且經其同意採
    尿送驗後，結果呈嗎啡陽性反應，因認被告涉有施用第1 級
    毒品海洛因之犯行，且此部分犯行與前揭業經起訴之施用第
    1 級毒品犯行間，屬於包括一罪之集合犯，亦應移送本院併
    案審理等語。惟按刑法第56條連續犯之規定業於94年1 月7
    日修正公佈刪除，並於95年7 月1 日施行，而依新法對於上
    開反覆實施犯罪模式之對應處置，除合於「接續犯」或「包
    括一罪」之情形外，則僅能依數罪併罰之規定個別處斷。而
    依最高法院86年台上字第3295號判例意旨，數行為於同時同
    地或密切接近之時地實施，侵害同一之法益，各行為之獨立
    性極為薄弱，依一般社會健全觀念，在時間差距上，難以強
    行分開，在刑法評價上，以視為數個舉動之接續施行，合為
    包括之一行為予以評價，較為合理，方屬接續犯之範疇，足
    見「接續犯」之成立，係以時、空密接性為前提要件，即透
    過對於同一法益之同種類侵害行為繼續不間斷之實行，業已
    稀釋個別行為之獨立性，致使刑法評價時將之視為單一、整
    體之犯罪行為，以符合社會一般人對於行為概念之認知，並
    與行為人之犯罪目的相互結合；至於學理上「包括一罪」概
    念中，與施用毒品之犯罪型態較有關聯者，應屬上述「集合
    犯」之態樣，然海洛因屬中樞神經抑制劑，使用者固會對其
    產生生理及心理之依賴性，惟施用者是否因而對海洛因習慣
    成癮，仍應視施用者之施用劑量、施用頻率及個人耐藥性等
    因素而定。經查，本件被告施用海洛因之犯行，是否業已習
    慣成癮，尚非無疑，業如前述，且本案認定被告施用海洛因
    之時間，與併案部分之施用時間相距月餘，況其於本院審理
    時亦自承於95年7 月22日採尿後即欲戒除毒品（見本院卷第
    59頁），其後亦無任何證據足資證明被告有接續施用海洛因
    之情形，上開移送併案施用海洛因之犯行與經起訴論罪部分
    之犯行間，明顯可分而具有獨立性，自核與前揭最高法院86
    年台上字第3295號判例所稱「數行為於同時同地或密切接近
    之時地實施」之特性並不相符，已難認合於「接續犯」之前
    提要件，且亦不能依「集合犯」逕將被告上開施用海洛因之
    犯行論以「包括一罪」。準此，檢察官移送併案審理部分，
    本院無從併予審究，應退回由檢察官另行酌處。
據上論斷，應依刑事訴訟法第273 條之1 第1 項、第299 條第1
項前段，毒品危害防制條例第10條第1 項，刑法第11條前段、第
47條第1項，判決如主文。
本案經檢察官莊佳瑋到庭執行職務。
中    華    民    國    95    年    12    月    29    日
                  刑事第二庭    法      官  胡宜如
以上正本證明與原本無異。
如不服本判決，應於送達後10日內向本院提出上訴狀（須附繕本
）。
中    華    民    國    95    年    12    月    29    日
                                書記官  蕭秀吉
附錄本案論罪科刑法條：
毒品危害防制條例第10條
施用第一級毒品者，處 6 月以上 5 年以下有期徒刑。
施用第二級毒品者，處 3 年以下有期徒刑。


司法院資訊處製作；財團法人民間司法改革基金會備份。
